【裁判字號】    99,裁,900
【裁判日期】    990422
【裁判案由】    更正土地登記
【裁判全文】
最  高  行  政  法  院  裁  定
                                       99年度裁字第900號
上  訴  人  乙○○
            甲○○○
            丙○○○
            丁○○
            戊○○
            己○○
            辛○○
            子○○
            酉○○
            丑○○○
            寅○○
            午○○
            未○○
            申○○
            庚○○
            壬○○
            癸○○
            卯○○
            辰○○
            巳○○
共      同
訴訟代理人  陳進興  律師
被 上訴 人  新竹縣竹北地政事務所
代  表  人  戌○○
上列當事人間更正土地登記事件，上訴人對於中華民國98年12月
9日臺北高等行政法院98年度訴字第509號判決，提起上訴，本院
裁定如下：
    主  文
上訴駁回。
上訴審訴訟費用由上訴人負擔。
    理  由
一、按對於高等行政法院判決之上訴，非以其違背法令為理由，
    不得為之，行政訴訟法第242條定有明文。依同法第243條第
    1項規定，判決不適用法規或適用不當者，為違背法令；而
    判決有同條第2項所列各款情形之一者，為當然違背法令。
    是當事人對於高等行政法院判決上訴，如依行政訴訟法第24
    3條第1項規定，以高等行政法院判決有不適用法規或適用不
    當為理由時，其上訴狀或理由書應有具體之指摘，並揭示該
    法規之條項或其內容；若係成文法以外之法則，應揭示該法
    則之旨趣，倘為司法院解釋或本院之判例，則應揭示該判解
    之字號或其內容。如以行政訴訟法第243條第2項所列各款情
    形為理由時，其上訴狀或理由書，應揭示合於該條項各款之
    事實。上訴狀或理由書如未依此項方法表明者，即難認為已
    對高等行政法院判決之違背法令有具體之指摘，其上訴自難
    認為合法。
二、上訴人於民國97年8月13日以申請書檢附相關文件，申請將
    坐落於新竹縣關西鎮○○○段239地號及246-1地號土地（重
    測後為同鎮○○段407及429地號），由原登記之所有權人萬
    善嘗，管理人黃南琚，更正登記為所有權人黃士榮。經被上
    訴人以97年9月11日北地所登煜字第0970004804號函復否准
    所請，上訴人不服，提起訴願，經決定駁回，遂提起行政訴
    訟，求為判決訴願決定及原處分均撤銷，並判命被上訴人應
    將新竹縣關西鎮○○○段239地號及246-1地號土地，於36年
    6月16日所為登記，所有權人萬善嘗、管理者黃南琚，更正
    登記為所有權人黃士榮，經原審法院判決(以下稱原判決)駁
    回。
三、本件上訴人對於原判決上訴，主張：1.原判決在判決理由指
    出：「綜上所述，本件被上訴人於36年6月16日依卷附臺灣
    省土地關係人繳驗憑證申報書及土地臺帳所載，登記上開2
    筆土地之所有權人萬善嘗、管理者黃南琚，有登記事項與登
    記原因證明文件所載之內容不符，構成土地法第69條所稱登
    記錯誤之情形。」則原判決既已指明本件登記事項與登記原
    因證明文件所載內容不符，而有登記錯誤情形，但竟不依土
    地法第69條及土地登記規則第13條之規定，為上訴人訴求之
    判決，顯有判決不適用法規之違背法令情形。2.上訴人於原
    審審理時，即已聲請向被上訴人調取保證書，惟原判決未予
    調查，且在判決中未有隻字記載何以不須調查之理由，即有
    應予調查事證事項未予調查及判決不備理由。3.原判決未就
    相關文件之先後時間加以比較，以釐清確認原始檔案文件，
    更未依相關法律受理更正，其認事用法顯有違誤等語，雖以
    該判決違背法令為由。惟查原判決已於「事實及理由」欄七
    (一)至(三)敘明理由並得出「承辦之地政機關據以辦理相關
    產屬之登記，並換發土地所有權人萬善嘗之權狀，『難認有
    』登記事項與登記原因證明文件所載之內容不符之情形。」
    是該欄八結論所載：「『有』登記事項與登記原因證明文件
    所載之內容不符，構成土地法第69條所稱登記錯誤之情形」
    ，顯屬「『無』登記事項與登記原因證明文件所載之內容不
    符，構成土地法第69條所稱登記錯誤之情形」之誤載。又上
    訴人於原審準備程序，明白表示「沒有必要申請調查證據」
    (原審卷第112頁)，被上訴人亦已陳明此民國35年間出具之
    保證書已不存在(原審卷第97頁)。上訴人對原判決顯然誤載
    事項為指摘，及誤其未申請調查證據事項為有申請，而指摘
    原判決未調查，均不能認對原判決之如何違背法令已有具體
    之指摘。至其餘上訴理由，係就原審取捨證據、認定事實之
    職權行使，指摘其為不當，並非具體說明其有何不適用法規
    或適用法規不當之情形，並揭示該法規之條項或其內容，及
    合於行政訴訟法第243條第2項所列各款之事實，難認對該判
    決之如何違背法令已有具體之指摘。依首開規定及說明，應
    認其上訴為不合法。
四、據上論結，本件上訴為不合法。依行政訴訟法第249條第1項
    前段、第104條、民事訴訟法第95條、第78條、第85條第1項
    前段，裁定如主文。
中    華    民    國    99    年    4     月    22    日
                    最高行政法院第五庭
                        審判長法官  黃  璽  君
                              法官  曹  瑞  卿
                              法官  鄭  忠  仁
                              法官  吳  東  都
                              法官  陳  金  圍
以  上  正  本  證  明  與  原  本  無  異
中    華    民    國    99    年    4     月    23    日
                              書記官  郭  育  玎


司法院資訊處製作；財團法人民間司法改革基金會備份。
